【裁判字號】    98,交聲,589
【裁判日期】    980422
【裁判案由】    交管條例聲異
【裁判全文】
臺灣板橋地方法院交通事件裁定         98年度交聲字第589號
原處分機關  交通部公路總局臺北區監理所板橋監理站
異  議  人
即受處分人  甲○○
上列受處分人因違反道路交通管理處罰條例案件，對於交通部公
路總局臺北區監理所板橋監理站於民國98年2 月4 日所為之處分
（原處分案號：板監裁字裁41－C00000000 號）聲明異議，本院
裁定如后：
    主  文
原處分關於罰鍰新臺幣肆萬伍仟元部分撤銷。
前項撤銷部分，不罰。
其餘異議駁回。
    理  由
一、原處分意旨略以：受處分人甲○○於民國97年10月27日14時
    58分許，駕駛車牌號碼K5K-672 號重型機車，行經臺北縣土
    城市○○路2 號前時，因酒精濃度超過標準（血液酒精濃度
    為217mg/dl，換算呼氣酒精濃度為1.08mg/l），違反道路交
    通管理處罰條例第35條第1 項第1 款之規定，經臺北縣政府
    警察局土城分局交通分隊依上開規定，於97年11月13日製開
    北縣警交字第C00000000 號舉發違反道路交通管理事件通知
    單（下稱舉發通知單）。嗣經原處分機關於98年2 月4 日以
    板監裁字裁41-C00000000號裁決書，以酒精濃度超過規定標
    準（0.55以上），裁決異議人罰鍰新臺幣（下同）45,000元
    ，及吊扣駕駛執照12個月、施以道安講習。
二、本件異議意旨略以：異議人於97年10月27日下午13時20分許
    ，在臺北縣土城市大暖坑土雞城與朋友飲酒，因有事須提早
    離開，遂於同日下午2 時許，騎乘車號K5K-672 號重型機車
    上路，迨於同日下午2 時58分許，行經臺北縣土城市○○路
    2 號前，因飲酒後注意力減低失去平衡而摔倒，經送往亞東
    紀念醫院救治，並以抽血檢驗酒精濃度為217mg/dl（換算呼
    氣酒精濃度為1.08mg/l），案經臺北縣政府警察局土城分局
    查獲，並經臺灣板橋地方法院檢察署以97年度偵字第33158
    號為緩起訴處分在案。按行政罰法第26條規定「一行為同時
    觸犯刑事法及違反行政法上義務規定者，依刑事法律處罰之
    」。檢察官對行為人為緩起訴處分時，依刑事訴訟法第253
    條之2 第1 項規定對行為所為之指示及課予之負擔，雖非刑
    罰，然對行為人實質上具財產減少及自由受限之影響，性質
    上可謂為實質的制裁，其所揭示之所謂「一事不二罰」原則
    ，探究其立法目的，無非以一行為同時觸犯刑事法律及違反
    行政法上義務規定時，由於刑罰與行政罰同屬不法行為之制
    裁，而刑罰之懲罰作用較強，依刑事法處罰即足警惕，實無
    一事二罰再處行政罰之必要，且緩起訴制度雖以特別預防為
    優先考量，惟於具體個案決定上，實亦可達一般預防的作用
    及報應理念，基於一行為不二罰原則，行為人既已就其行為
    受到實質之制裁，自不應因同一行為再受到行政法科予之處
    罰。綜上所陳，異議人之酒駕行為，業經臺灣板橋地方法院
    檢察署檢察官為緩起訴處分在案，認異議人需繳納4萬 元整
    ，故依上開規定，應視為異議人已依刑事法律受處罰，自不
    得再處以行政罰鍰，原處分機關未察，逕為該處分，自有違
    誤，為此聲明異議，請求撤銷原處分等語。
三、按汽車駕駛人，駕駛汽車經測試檢定有酒精濃度超過規定標
    準者，處新臺幣1 萬5 千元以上6 萬元以下罰鍰，並當場移
    置保管其車輛及吊扣其駕駛執照1 年，道路交通管理處罰條
    例第35條第1 項第1 款定有明文。次按汽車駕駛人，有道路
    交通管理處罰條例第35條第1 項規定之情形者，應接受道路
    交通安全講習，同條例第24條第1 項第2 款亦有明文。又汽
    車駕駛人（包括機器腳踏車）飲用酒類或其他類似物後其吐
    氣所含酒精濃度超過每公升0.25毫克或血液中酒精濃度超過
    百分之0.05以上者，不得駕車，道路交通安全規則第114 條
    第2 款可供參酌。
四、復按94年2 月5 日公布，95年2 月5 日施行之行政罰法第26
    條規定，「一行為同時觸犯刑事法律及違反行政法上義務規
    定者，依刑事法律處罰之。但其行為應處以其他種類行政罰
    或得沒入之物而未經法院宣告沒收者，亦得裁處之。前項行
    為如經不起訴處分或為無罪、免訴、不受理、不付審理之裁
    判確定者，得依違反行政法上義務規定裁處之。」即所謂一
    事不二罰原則，探究其立法目的，無非以一行為同時觸犯刑
    事法律及違反行政法上義務規定時，由於刑罰與行政罰同屬
    不法行為之制裁，而刑罰之懲罰作用較強，依刑事法律處罰
    即足資警惕，實無一事二罰再處行政罰之必要，但罰鍰以外
    之沒入或其他種類行政罰，因兼具維護公共秩序之作用，為
    達行政目的，行政機關仍得併予裁處。汽車駕駛人酒後駕車
    時，如同時觸犯刑法第185 條之3 之公共危險罪者，道路交
    通主管機關除依上開行政罰法第26條第1 項但書規定，處以
    其他種類行政罰外，關於行政罰鍰部分，即應依行政罰法第
    26條、道路交通管理處罰條例第10條等規定移送地方法院檢
    察署處理，其後非有行政罰法第26條第2 項所定不起訴等事
    由，不得裁處行為人罰鍰。而上開行政罰法第26條第2 項雖
    以應受行政罰之行為如經不起訴處分或為無罪、免訴、不受
    理、不付審理之裁判確定者，始得另為裁決處罰，未明文包
    括緩起訴處分在內，但考其緩起訴處分之性質，實屬於附條
    件之便宜不起訴處分，而於緩起訴之條件成就後，始發生如
    同確定不起訴處分之禁止再訴效力，故於緩起訴之猶豫期間
    屆滿，復未經撤銷緩起訴時，緩起訴即發生如同確定之不起
    訴處分之效力，此時，行為人即已終局的不受刑事法之訴追
    ，該緩起訴處分即具實質之禁止再訴之確定力，原處分機關
    於此時再為裁決，行為人無同時遭到行政處罰及刑事訴追之
    危險，因此，解釋上行政罰法第26條第2 項之規定應包括條
    件成就之緩起訴處分之情形在內，因此酒後駕車同時觸犯公
    共危險犯行，行為人雖經緩起訴處分，然於緩起訴處分條件
    成就前，行為人隨時有受撤銷緩起訴再受刑事追訴之風險，
    行政機關自不得就同一事由裁處行為人罰鍰處分，以免行為
    人受有一事二罰之危險（參照臺灣高等法院暨所屬法院96年
    法律座談會刑事類提案第36號審查意見）。
五、經查，本件異議人甲○○於97年10月27日14時58分許，騎乘
    車牌號碼K5K-672號重型機車，行經臺北縣土城市○○路2號
    前時，因酒精濃度超過標準（血液酒精濃度為217mg/dl，換
    算呼氣酒精濃度為1.08mg/l），違反道路交通管理處罰條例
    第35條第1項第1款之規定，經臺北縣政府警察局土城分局交
    通分隊依上開規定，於97年11月13日製開北縣警交字第C000
    00000 號舉發通知單等情，有上開舉發通知單附卷可稽，亦
    為異議人所不爭，異議人於上揭時、地酒後駕車之違規行為
    ，堪以認定。惟異議人因本件酒後駕車之行為同時涉犯公共
    危險罪，經臺灣板橋地方法院檢察署檢察官於97年12月11日
    以97年度偵字第33158 號緩起訴處分書為緩起訴處分，並於
    98年2 月6 日確定，緩起訴期間為1 年，緩起訴期滿日為99
    年2 月5 日，異議人並應向國庫支付新臺幣4 萬元等情，有
    臺灣板橋地方法院檢察署檢察官97年度偵字第33158 號緩起
    訴處分書影本附卷可稽，並經本院調取臺灣板橋地方法院檢
    察署98年度緩字第452 號執行案卷核閱無訛。是以，異議人
    前開酒後駕車行為，既已因觸犯刑事法律，業經檢察官依刑
    事訴訟法之規定為緩起訴處分確定，且現仍處於緩起訴期間
    ，揆諸上開說明，自不得再處以行政罰鍰，況檢察官已課予
    本件異議人金錢給付之負擔，該等負擔雖非刑罰，惟性質上
    仍屬實質之制裁，倘本件異議人已履行向國庫支付新臺幣4
    萬元之事項，縱緩起訴期間屆滿，亦不得再處以行政罰鍰，
    以符行政罰法第26條第1 項之「一事不二罰」立法目的。
六、綜上，本件異議人酒後駕車之違規行為，既經檢察官緩起訴
    處分確定，且現仍處於緩起訴期間，原處分機關仍依道路交
    通管理處罰條例第35條第1 項第1 款規定，裁處異議人新臺
    幣45, 000 元之罰鍰，即有未洽，此部份應由本院予以撤銷
    ，並另為不罰之諭知。又原處分機關另依道路交通管理處罰
    條例第35條第1 項第1 款、第24條第1 項第2 款之規定，裁
    處吊扣異議人駕駛執照1 年及參加道安講習之其他種類行政
    裁罰部分，核與行政罰法第26條第1 項但書之規定並無不合
    ，異議人此部分之異議，為無理由，應予駁回。
據上論斷，應依道路交通案件處理辦法第19條、第20條，裁定如
主文。
中    華    民    國    98    年    4     月    22    日
                      交通法庭  法  官  林海祥
上列正本證明與原本無異。
如不服本裁定，應於裁定送達後五日內向本院提出抗告狀。
                                書記官  陳金鳳
中    華    民    國    98    年    4     月    22    日


司法院資訊處製作；財團法人民間司法改革基金會備份。
